【裁判字號】    98,交聲,1148
【裁判日期】    981207
【裁判案由】    違反道路交通管理處罰條例聲明異議
【裁判全文】
臺灣士林地方法院交通事件裁定        98年度交聲字第1148號
原處分機關  臺北市交通事件裁決所
異  議  人
即受處分人  乙○○
上列異議人即受處分人因違反道路交通管理處罰條例案件，對於
臺北市交通事件裁決所民國98年8月5日北市裁罰字第裁22-A00XB
G254號裁決不服（原舉發案號：臺北市政府警察局舉發違反道路
交通管理事件通知單掌電字第A00XBG254號）聲明異議，本院裁
定如下：
    主  文
異議駁回。
    理  由
一、按道路交通管理處罰條例所稱之汽車，包括機器腳踏車；而
    汽車在禁止左轉路段，不得迴車，道路交通安全規則第2條
    第1項第1款、第106條第3款及道路交通管理處罰條例第3條
    第8款分別定有明文。次按汽車駕駛人迴車時，在禁止左轉
    路段迴車者，處新臺幣（下同）600元以上1,800元以下罰鍰
    ，並記違規點數1點，道路交通管理處罰條例第49條第3款及
    第63條第1項第1款亦有明文規定。
二、原處分意旨略以：異議人即受處分人乙○○於民國98年5月3
    日18時16分許，騎乘車牌號碼BNF-751號重型機車（下稱系
    爭機車），行經臺北市○○○路○段與保安街口（下稱系爭
    交岔路口），因在設有禁止左轉路段違規迴車，經警攔停當
    場舉發，嗣異議人於舉發通知單上所載之應到案日期即98年
    5月18日前向原處分機關提出申訴，經原處分機關函請舉發
    單位即臺北市政府警察局大同分局調查結果，仍認異議人確
    有前開違規行為，原處分機關乃於98年8月5日以異議人有「
    在禁止左轉路段迴車」之違規事實，依道路交通管理處罰條
    例第49條第3款及第63條第1項第1款（原處分漏載第1項第1
    款）之規定，處罰鍰900元，並記違規點數1點。
三、異議意旨略以：伊無違規迴轉之行為，伊係在保安街為綠燈
    之情形下，將系爭機車由重慶北路（南向北行向）快速牽行
    至保安街，再騎往重慶北路（北向南行向），其行為不該當
    於道路交通管理處罰條例第49條第3款之處罰；又若其係於
    重慶北路南北向為紅燈時違規迴轉屬實，何以員警未舉發其
    闖紅燈違規；且當時天色昏暗，警員係由何角度目睹違規、
    是否可能誤認，本件亦無其它目擊證人或採證照片佐證違規
    事實，爰據此聲明異議云云。
四、經查：
  (一)異議人即受處分人乙○○於98年5月3日18時16分許，騎乘
      系爭機車，行經系爭交岔路口，經警攔查舉發之事實，業
      據異議人自承在卷，並有臺北市政府警察局掌電字第A00X
      BG254號舉發違反道路交通管理事件通知單影本1紙（見本
      院卷第8頁）附卷可稽，此部分事實洵堪認定。
  (二)按已設有禁止左轉標誌或標劃分向限制線、禁止超車線之
      路段，得免設禁止迴車標誌，道路交通標誌標線號誌設置
      規則第75條定有明文。查重慶北路2段南往北方向為4線車
      道，系爭交岔路口設有禁止左轉標誌，表示南往北車輛禁
      止左轉及迴轉等情，業據臺北市交通管制工程處98年11月
      25日北市交工設字第09834138000號函覆在卷（見本院卷
      第30-31頁），故機車於重慶北路南往北行向不得迴轉，
      而左轉保安街則需以2段式方式為之。查：
    1.訊據證人即舉發本件違規之員警甲○○結證：本件攔停地
      點在歸綏街，違規地點在系爭交岔路口，當時伊停車在系
      爭交岔路口西北角（即重慶北路2段北向南行向）停等紅
      燈，看到異議人騎乘系爭機車，沿重慶北路2段南往北方
      向行駛到保安街口，此時剛好重慶北路2段南北向號誌由
      紅燈轉變成綠燈，異議人第一時間騎乘系爭機車於最內側
      車道直接迴轉，並沒有左轉，當時天色還是亮的，伊發現
      異議人違規後即尾隨異議人，至歸綏街才將異議人攔下，
      雖伊和異議人間有其它車輛，但異議人從未離開伊的視線
      ，故伊可以確定攔下的車輛就是剛才違規之機車，該處有
      4個車道，最內側是公車專用道，該路口禁止左轉，異議
      人從後面騎過來，往內側騎，伊確定受處分人於綠燈時騎
      機車迴轉，不是下車牽車後再騎車離開該路口等語明確（
      見本院卷第22-24頁）。而細繹證人甲○○上開證述，其
      既於系爭交岔路口重慶北路2段北向南行向停等紅燈，所
      處位置與目擊異議人違規地點甚近，復於第一時間尾隨異
      議人，堪認應無誤判違規事實之虞，又其對異議人違規迴
      轉情形及攔查、取締之方式描述詳盡，內容尚稱合理明確
      ，顯非一般憑空捏造證詞可擬，且其係依法令負責交通勤
      務，以一般執勤員警之專業訓練而言，對於該等職務上事
      項之觀察程度自遠較一般人更為專注，於客觀合理判斷異
      議人違規迴轉之情形予以攔停開單舉發，衡情當無誤認異
      議人違規事實之虞，另本院參酌員警執行公務時，本身即
      受有行政懲處責任之監督，且其到庭具結作證，更係以刑
      事責任擔保其證言之真實性，況其與異議人互不相識，彼
      此亦無仇怨，當不至甘冒涉犯偽證罪之風險，蓄意構陷異
      議人，本院就其前開證言又查無顯著瑕疵或與事實不符之
      處，應認其於本院經具結所為上開異議人於前揭時、地，
      於重慶北路2段南北行向為綠燈之情形下，騎乘系爭機車
      於系爭交岔路口直接迴轉之證言，當可採信，堪認異議人
      確於上揭時、地有「在禁止左轉路段迴車」之違規事實。
    2.異議人雖辯稱：若其係於重慶北路南北向為紅燈時違規迴
      轉屬實，何以員警未舉發其闖紅燈違規云云。惟查，證人
      明確證述異議人非於系爭交岔路口停等紅燈，而係騎靠近
      最內側公車專用道，於重慶北路2段南北向由紅燈轉為綠
      燈後，第一時間於該路口迴轉，已如前述，是異議人迴車
      時，重慶北路2段南北向既係處於綠燈通行之狀態，員警
      未舉發「闖紅燈」違規，而舉發以「在設有禁止左轉路段
      迴車」之違規行為並無違誤。
    3.異議人另質以：本件無其它目擊證人或採證照片佐證違規
      云云。惟按行政機關應依職權調查證據，不受當事人主張
      之拘束，對當事人有利及不利事項一律注意，行政程序法
      第36條定有明文，準此，行政程序法有關證據之調查係採
      職權進行主義，由行政機關依職權運用可掌握之資料來源
      ，以闡明事實之存在或不存在，故其得使用之證據方法，
      原則上應不受限制。而按現行法律規定，法院處理交通事
      件，並不限於科學儀器所採證據，惟仍須就事件所涉相關
      證據資料，包括供述及非供述證據，依據證據法則，憑以
      認定行為人交通違規行為之有無，此乃因交通違規事件之
      特性，行為態樣甚多，復多有瞬間即逝行為，實在無法於
      有交通違規同時，全部得以即時利用科學儀器，取得證據
      資料，即使屬於方便以科學儀器採證之交通違規行為，普
      遍採用，不但所費不貲，也有實際困難。是若舉發員警係
      親眼見聞違規之經過，並經以證人身分具結後在法院為證
      述，仍不失為認定交通違規事實有無之證據方法，因警員
      當場目擊而稽查、舉發交通違規，係依道路交通管理處罰
      條例授權所為之職權行使；且汽機車駕駛人闖紅燈、違規
      迴轉等違規行為之取締，揆其行為本質，多係發生於瞬間
      ，通常多委由當場執行取締違規公務員之認識及判斷，並
      必須為立即之取締作為，此為達成維持交通秩序目的所必
      要；又依道路交通管理處罰條例之規定，此種立即性之舉
      發違規，多依警員之認知、判斷已足，並無必須另有其他
      積極佐證始構成處分要件之規定，此係因執行職務之公務
      員，通常多具有一定之考選資格與專業訓練，且其執法之
      對象係不特定之大眾，故其立場經立法機關推定，應具有
      客觀、中正與公平之特質，而無故意偏頗之虞；況交通警
      員製單舉發違反道路交通管理處罰條例所列之違規事實，
      本質上為行政處分，係公務員基於職務上權力，依法就特
      定之具體事件所為具公法上效果之單方行政行為，基於公
      務員為公法上行為具有公信力之原則，該行政處分當可被
      推定為真正，其據以依法處分之事實認定亦為正確無誤。
      查證人甲○○證述異議人違規地點與伊目擊地點甚近，伊
      尾隨攔停過程中異議人均未離開伊的視線等語，足見證人
      係經嚴謹確認異議人之機車違規迴轉後，一路尾隨再攔停
      舉發，是本件違規事實應堪認定，異議人前開所辯，尚難
      憑採。
五、從而，異議人確有於前揭時、地於禁止左轉路段迴轉之違規
    行為，原處分機關依道路交通管理處罰條例第49條第3款及
    第63條第1項第1款（原處分漏載第1項第1款）之規定，裁處
    異議人罰鍰900元，並記違規點數1點，核無不當。本件異議
    為無理由，應予駁回。
據上論斷，應依道路交通案件處理辦法第19條，裁定如主文。
中    華    民    國    98    年    12    月    7     日
                        交通法庭法  官  謝佳純
以上正本證明與原本無異。
如不服本裁定應於裁定送達後 5日內向本院提出抗告狀。
                                書記官  游育慈
中    華    民    國    98    年    12    月    7     日


司法院資訊處製作；財團法人民間司法改革基金會備份。
